臺灣臺北地方法院民事判決　　　　　　　 99年度訴字第338號
原　　　告　任淑女
訴訟代理人　黃介南律師
被　　　告　盧淑卿
訴訟代理人　葉海萍律師
　　　　　　董家豪律師
參　加　人　冠德建設股份有限公司
法定代理人　馬玉山
複代理人　　高禎憶
訴訟代理人　吳俊昇律師
上列當事人間請求損害賠償事件，本院於民國100年11月30日言
詞辯論終結，判決如下：
    主  文
原告之訴及假執行之聲請均駁回。
訴訟費用由原告負擔。
    事實及理由
一、原告部分：
  (一)原告起訴主張：其於民國83年3月1日向被告購買坐落臺北市
    ○○區○○段一小段554地號土地及其上3070、3069建號即
    門牌號碼為臺北市○○區○○路37巷26號6樓之房屋（下稱
    系爭房屋），約定價金為新臺幣（下同）2,350萬元，原告
    已給付價金予被告，被告並已移轉所有權予原告。詎台北市
    建築師公會於97年6月27日97（十四）建字第1136號鑑定報
    告書及台灣省土木技師公會97年10月9日氯含量試驗報告，
    就臺北市○○區○○路37巷26號冠德龍門大廈所為鑑定結果
    ，系爭房屋氯離子含量平均值為每立方公尺1.0705公斤，足
    徵系爭房屋確有強度不到原設計強度之一半及混凝土氯離子
    含量超出規定值3倍以上等嚴重缺失，而有影響其結構安全
    之瑕疵存在。又臺北市政府都市發展局分別於98年3月17日
    、98年7月17日以北市都建字第09831068300號函、北市都建
    字第09864215200號函表示，系爭房屋屬須拆除重建之建築
    物，被告交付原告之系爭房屋有影響結構安全之瑕疵存在，
    不符合債務本旨。原告於98年2月26日、98年8月19日委由律
    師發函通知被告上情並協商處理紛爭，被告皆置之不理。系
    爭房屋目前售價之價差約為1,186萬5,282元，而臺北市土木
    技師公會亦估算交易價值減損數額高達665萬0,122元，依民
    法第227條準用第226條之規定，請求被告給付價差之損害賠
    償480萬元。又原告得知系爭房屋存在影響結構安全之瑕疵
    ，終日惶恐不安，並因此於98年6月9日住院進行腫瘤切除及
    前哨淋巴結切片手術，受有精神上之驚恐，亦得依民法第
    227 條之1準用民法第195條之規定，請求人格權受損之非財
    產上損害賠償20萬元。並聲明：被告應給付原告新臺幣500
    萬元及自起訴狀繕本送達翌日（即98年9月18日）起至清償
    日止按年息5%計算之利息，及願供擔保請准宣告假執行。
  (二)對被告答辯及參加人意見之陳述：
    1.被告既不爭執系爭房屋屬須拆除重建之建築物，且有影響
      其結構安全之瑕疵存在，其應就不完全給付之損害賠償有
      不有可歸責於己之事由應為舉證證明。
    2.因被告自78年間居住系爭房屋至83年間出售系爭房屋時止
      ，未妥善維護系爭房屋，亦未告知原告系爭房屋有氯離子
      含量超標之情事，待原告裝潢系爭房屋時，始發現系爭房
      屋餐廳及廚房上方壓克力板內之水泥牆面有水泥剝落現象
      之瑕疵存在，被告就該瑕疵應有可歸責之處。
    3.依台北市建築師公會出具之鑑定報告書第5頁所載，原告
      已於87年間已採取積極措施，對裸露之鋼筋進行修補，補
      強混凝土，並對鋼筋進行防蝕材料塗布，避免混凝土強度
      持續弱化及鋼筋鏽蝕，故原告對損害之擴大，並無過失。
    4.原告係於台北市建築師公會於97年12月10日作成系爭房屋
      之鑑定報告書時，始知悉系爭房屋之氯離子含量超標，並
      因而終日惶恐不安，受有精神上壓力，而至罹患腫瘤，故
      原告罹患腫瘤與被告未能注意妥善維護系爭房屋且未告知
      原告系爭瑕疵之間，有相當因果關係，原告之非財產上損
      害賠償請求權應未罹於時效。
二、被告答辯以：
  (一)系爭房屋係由參加人冠德建設股份有限公司（下稱冠德公司
    ）所起造，於78年7月25日完成所有權第一次登記後，於78
    年7月31日以買賣為原因，移轉所有權與訴外人游曾愛清，
    被告於於78年8月3日向游曾愛清購買而取得系爭房地所有權
    ，被告又於83年3月1日售予原告，並於83年3月17日移轉所
    有權予原告，是系爭房屋之混凝土氯離子含量過高，應係參
    加人冠德公司於起造時誤用海砂所致，如有損害賠償責任，
    應由參加人冠德公司負唯一及最終之責任，斷無由中間不知
    情之所有權人負責。
  (二)系爭房屋有混凝土氯離子含量過高情事，於78年間建物興建
    完成時即已存在，被告於83年3月1日與原告簽訂買賣契約，
    足見於兩造簽約時瑕疵及已發生並存在，被告並非起造人，
    並無可歸責之事由，系爭瑕疵於買賣契約成立時原已存在，
    並非買賣成立後發生，與不完全給付之要件不合。又原告所
    提台北市建築師公會所出具之鑑定報告書第15頁中有關S309
    0A2042，87年6月25日修訂標準，惟CNS3090新伴混凝土中水
    融性氯離子含量容許之國家標準，係經濟部中央標準局於83
    年7月22日通過，已於兩造買賣4個月後，被告顯無故意、過
    失情事，自無不完全給付之情形。
  (三)兩造於83年3月1日訂立買賣契約並於日內交屋，迄88年2月
    28日關於買賣瑕疵擔保請求權之行使期間已然屆滿，原告不
    得再依民法第227條不完全給付之規定請求被告負瑕疵之債
    務不履行損害賠償責任。又依民法第227條之1適用同法第
    197條規定，原告遲至於87年間即已知該損害存在，迄98年
    間始提起本件訴訟，顯已逾民法第197條第1項所示2年及10
    年之時效期間。且原告就其主張因被告債務不履行致其人格
    權受損之事實並未舉證證明，縱認被告應就有不可歸責之事
    由為舉證，亦因被告並非系爭房屋之建商，無法控制系爭房
    屋之用料，加之被告出售系爭房屋予與原告時，混凝土中氯
    離子之含量標準尚未有明確規定，實無從知悉系爭房屋有無
    含有氯離子或所含之氯離子有無超標。
  (四)海砂屋並非全部皆應拆除重建，常用於高氯離子建築物之防
    蝕處理辦法為陰極防蝕法，如儘早採取積極措施，補強混凝
    土，並外加電流法及犧牲陽極法，防蝕年限長達30年，一般
    建築物之使用年限為50年，及早就鋼筋徹底作防蝕處理，當
    可避免混凝土強度持續弱化及鋼筋長年鏽蝕之結果，原告至
    遲於87年間已發現有鋼筋鏽蝕之情形，多年來竟消極僅以混
    凝土敷衍其事，原告若能立即以上開方法防蝕，至少可使鋼
    筋防蝕長達30年之久，且原告於98年2月26日以前從未通知
    被告注意其事，應認原告就損害之擴大應負完全之責任，被
    告自得主張免除賠償責任，且臺北市政府於100年5月24日以
    府法三字第10031519700號令修正公布「臺北市高氯離子混
    凝土建築物善後處理自治條例」第7條，將拆除重建之海砂
    屋之原容積率放寬30%，並得於建築物拆除後，向主管機關
    申請補助費用200,000元，是依損益相抵原則，損害賠償之
    金額亦應扣除系爭房屋增加容積之經濟價值。
  (五)就原告請求非財產上損害賠償部分，因原告於87年間已知悉
    系爭瑕疵及損害，惟遲至98年始提起本件訴訟，顯已逾民法
    第197條第1項所示2年及10年之時效期間。
  (六)並聲明：(一)原告之訴及假執行之聲請均駁回。(二)如受不利益
    判決，願供擔保請准免為假執行之宣告。
三、參加人冠德公司則稱：
    原告之不完全給付損害賠償請求權自83年3月1日起算至98年
    3月6日已罹於時效。而被告並不具有建商應有之知識，且無
    法監督建商，就系爭房屋是否為海砂屋不具判斷能力，因此
    被告出售系爭房屋與原告時並不具有過失。且系爭房屋係於
    78年間完工，該時對混凝土氯離子含量標準尚無規範，參加
    人對於承攬人使用之混凝土氯離子含量是否過高一事，無從
    加以監督，系爭瑕疵不可歸責於參加人。而參加人冠德公司
    曾與原告商談拆除重建事宜，惟因拆除後重建之主建物面積
    小於系爭房屋，而遭原告拒絕。
四、兩造不爭執事項：
  (一)坐落臺北市○○區○○段一小段554地號土地之應有部分及
    其上3070、3069建號即門牌號碼為臺北市○○區○○路37
    巷26號6樓及其地下層應有部分之房屋，為參加人冠德公司
    所起造，於78年7月25日完成所有權第一次登記，參加人冠
    德公司於78年7月31日以買賣為原因，移轉登記為訴外人游
    曾愛清所有，被告於78年8月3日向游曾愛清購買而取得上開
    房地所有權，嗣被告又於83年3月1日出售予原告，約定價金
    為2,350萬元，於83年3月17日完成該房地所有權移轉登記。
  (二)台北市建築師公會97年6月27日97(十四)建字第1136號鑑定報告
    書及台灣省土木技師公會97年10月9日之氯含量試驗報告，
    認定系爭房屋氯離子含量平均值為每立方公尺1.0705公斤，
    系爭房屋有強度不到原設計強度之一半及混凝土氯離子含量
    超出規定值3倍以上等嚴重缺失，且經臺北市政府都市發展
    局分別於98年3月17日、98年7月17日以北市都建字第098310
    68300號、第09864215200號函示，系爭房屋屬須拆除重建之
    建築物，系爭房屋存有影響結構安全之瑕疵存在。
  (三)原告以98年2月26日（98）（2）然法二字第0875號律師函通
    知被告系爭房屋存有上開影響結構安全之重大瑕疵存在，主
    張被告應負債務不履行之損害賠償責任，而要求被告於98年
    3月6日下午4時30分至永然聯合法律事務所協商，否則將依
    法追究相關民、刑事之法律責任。
  (四)原告復以98年8月19日（98）（2）然法二字第0912號律師函
    知被告系爭房屋存有上開影響結構安全之重大瑕疵存在，主
    張被告應負債務不履行之損害賠償責任，其得依民法第227
    條準用同法第226條規定向被告請求損害賠償，並得依民法
    第227條之1準用同法第195條規定，請求人格權受損之非財
    產上損害賠償，而請被告於98年8月24日下午2時30分至永然
    聯合法律事務所協商，否則將依法追究相關民、刑事之法律
    責任。
  (五)原告於98年8月24日向本院遞起訴狀，依不完全給付之法律
    關係，向被告請求財產上損害賠償480萬元及非財產上損害
    賠償20萬元。
五、查原告主張其所購買之系爭房屋有氯離子含量平均值為每立
    方公尺1.0705公斤，有強度不到原設計強度之一半及混凝土
    氯離子含量超出規定值3倍以上等嚴重缺失，致影響結構安
    全之重大瑕疵存在，而被告有於出賣時明知系爭房屋之餐廳
    及廚房上方壓克力板內之水泥牆面已因前開瑕疵，有水泥剝
    落之現象存在，卻不為妥善維護並告知等情，被告雖不否認
    系爭房屋有系爭瑕疵存在，然就原告主張其明知卻不為告知
    一事所則為否認，並以前揭情詞置辯，是本件首應審酌者而
    被告所交付系爭房屋是否不符債務本旨，而應負不完全給付
    之債務不履行損害賠償責任？
六、得心證之理由：
  (一)按不完全給付，係指債務人之給付，因可歸責於其之事由，
    致給付內容不符債務本旨，而應負債務不履行損害賠償之責
    任；至物的瑕疵擔保責任，係指存在於物之缺點，乃物欠缺
    依通常交易觀念或當事人之決定，應具備之價值、效用或品
    質，所應負之法定無過失責任。二者之法律性質、規範功能
    及構成要件均非一致，在實體上為不同之請求權基確，在訴
    訟法上亦為相異之訴訟標的，法院於審理中自應視當事人所
    主張之訴訟標的之法律關係定其成立要件。又出賣人就其交
    付之買賣標的物有應負擔保責任之瑕庛，而其瑕庛係於契約
    成立後始發生，且因可歸責於出賣人之事由所致者，出賣人
    除應負物的瑕庛擔保責任外，同時構成不完全給付之債務不
    履行責任，形成請求權競合之關係，當事人得擇一行使之。
    此有最高法院85年度台上字第2229號、86年度台上字第2818
    號、86年度台上字第3083號、87年度台上字第575號、91年
    度台上字第666號、92年度台上字第653號及100年台上字第
    1468號判決可供參照。亦即物之瑕疵擔保及不完全給付，各
    異其成立要件及效果，惟於出賣人就其交付之買賣標的物有
    應負擔保責任之瑕疵，而其瑕疵係契約成立後始發生，且因
    可歸責於出賣人之事由所致時，出賣人始同時負有物之瑕疵
    擔保責任及不完全給付之債務履行王。又所謂瑕疵係可歸責
    於出賣人之事由所致，係指瑕疵之發生而言，與出賣人是否
    知悉有瑕疵及為告知，核屬二事，亦有最高法院98年度台上
    字第1811號判決可按。
  (二)查系爭房屋係由參加人冠德公司所起造，於78年7月25日完
    成所有權第一次登記，並於97年7月31日出售與訴外人游曾
    愛清，訴外人游曾愛清再於78年8月22日，出售與被告，被
    告嗣再於83年3月17日將系爭房地出售與原告，並移轉所有
    權與原告，有兩造間之房地產買賣契約書及系爭房屋建築改
    良物登記簿影本附卷可稽（參本院卷一第13至21頁、第159
    至161頁）。又系爭房屋於前開所有權轉讓期間，僅原告於
    87年間對裸露鋼筋進行防蝕材料塗佈後修補混凝土，並以現
    況裝修材料封閉，有原告提出台北建築師公會鑑定報告書在
    卷可參（本院卷一；第26頁），均未有大規模改建，應可認
    定系爭瑕疵，自參加人冠德公司於78年間建造完成時即已存
    在。是依前開說明，系爭瑕疵既係兩造買賣契約成立前即已
    存在，且系爭房屋混凝土中氯離子含量非被告所改變，則被
    告於買賣契約成立後，交付系爭房屋予原告，自不生不完全
    給付之問題。
  (三)又本件既不生完全給付之問題，自無庸審酌不完全給付是否
    係因可歸責於被告之事由所致。況如前所述，所謂瑕疵係可
    歸責於出賣人之事由所致，係指瑕疵之發生而言，與出賣人
    是否知悉有瑕疵及為告知，核屬二事，而兩造對於系爭瑕疵
    係發生於兩造買賣契約成立前並不爭執，則原告主張被告自
    78年間居住系爭房屋時起至83年間出售系爭房屋時止，均未
    能注意妥善維護系爭房屋，因而不知悉系爭房屋為海砂屋，
    且未告知原告系爭瑕疵，認被告不知悉有系爭瑕疵且未為告
    知原告，係給付不完全係屬可歸責於被告之事由所致云云，
    顯不足採。
  (三)綜上所述，本件不生不完全給付之問題，從而原告主張被告
    應依不完全給付之債務不履行責任即民法第227條準用第226
    條之規定及第227條之1準用第195條之規定，請求被告給付
    價差之損害賠償及非財產上之損害賠償共500萬元等語，即
    無理由，應予駁回。原告之訴既經駁回，假執行之聲請即失
    所附麗，應併予駁回。
七、因本件事證已臻明確，兩造其餘主張陳述及所提之證據，經
    本院斟酌後，認與判決結果不生影響，均毋庸再予論述，附
    此敘明。
八、訴訟費用負擔之依據：民事訴訟法第78條。
中    華    民    國   100    年    12    月    30    日
                  民事第二庭    法  官  陳慧萍
以上正本係照原本作成
如對本判決上訴，須於判決送達後20日內向本院提出上訴狀。如
委任律師提起上訴者，應一併繳納上訴審裁判費。
中    華    民    國   100    年    12    月    30    日
                                書記官  黃靖雅